【裁判字號】    99,交聲,108
【裁判日期】    990430
【裁判案由】    聲明異議
【裁判全文】
臺灣屏東地方法院交通事件裁定         99年度交聲字第108號
原處分機關  交通部公路總局高雄區監理所屏東監理站
異  議  人
即受處分人  甲○○
上列受處分人因違反道路交通管理處罰條例事件，對於交通部公
路總局高雄區監理所屏東監理站民國99年3 月23日所為之處分（
原處分案號：屏監違字第裁82-V00000000號）聲明異議，本院裁
定如下：
    主  文
原處分關於罰鍰新臺幣肆萬伍仟元部分撤銷。
    理  由
一、原處分意旨略以：異議人即受處分人甲○○於民國98年4 月
    27日5 時33分許，騎乘車牌號碼L3Q-606 號重型機車，因有
    汽車駕駛人酒精濃度超過規定標，為警掣單舉發，嗣原處分
    機關即交通部公路總局高雄區監理所屏東監理站認異議人上
    開情形，違反道路交通管理處罰條例第35條第1 項第1 款規
    定，裁處罰鍰新臺幣（下同）45,000元等語。
二、聲明異議意旨詳如附件聲明異議狀所載。
三、按汽車駕駛人，駕駛汽車經測試檢定，有酒精濃度超過規定
    標準之情形者，處15,000元以上60,000元以下罰鍰，並當場
    移置保管其車輛及吊扣其駕駛執照1 年；因而肇事致人受傷
    者，並吊扣其駕駛執照2 年，道路交通管理處罰條例第35條
    第1 項第1 款定有明文。又依94年2 月5 日公布，95年2 月
    5 日施行之行政罰法第26條規定：「一行為同時觸犯刑事法
    律及違反行政法上義務規定者，依刑事法律處罰之。但其行
    為應處以其他種類行政罰或得沒入之物而未經法院宣告沒收
    者，亦得裁處之。前項行為如經不起訴處分或為無罪、免訴
    、不受理、不付審理之裁判確定者，得依違反行政法上之義
    務規定裁處之」；同法第1 條規定：「違反行政法上義務而
    受罰鍰、沒入或其他種類行政罰之處罰時，適用本法。但其
    他法律有特別規定者，從其規定」。因道路交通管理處罰條
    例第35條第1 項第1 款規定，係屬行政罰，且該條例關於一
    行為同時觸犯刑事法律及違反行政法上義務規定者，並無特
    別規定，是汽車駕駛人酒後駕駛汽車或騎乘機車，經測試檢
    定酒精濃度超過規定標準；同時亦涉有刑法第185 條之3 公
    共危險罪嫌時，道路交通管理處罰機關除依行政罰法第26條
    第1 項但書規定，得裁處其他種類行政罰外。關於罰鍰部分
    ，即應先移送地方法院檢察署檢察官處理，除移送後，有行
    政罰法第26條第2 項所定不起訴等事由，得依規定裁處外，
    不得逕依道路交通管理處罰條例第35條第1 項第1 款規定，
    裁處罰鍰。
四、次按緩起訴期間內，有於期間內故意更犯有期徒刑以上刑之
    罪，經檢察官提起公訴；緩起訴前，因故意犯他罪，而在緩
    起訴期間內受有期徒刑以上刑之宣告；違背第253 條之2 第
    1 項各款之應遵守或履行事項等情形之一者，檢察官得依職
    權或依告訴人之聲請撤銷原處分，繼續偵查或起訴，刑事訴
    訟法第253 條之3 第1 項定有明文。揆諸行政罰法第26條規
    定之立法意旨，乃鑑於刑罰恆重於行政罰，如一行為同時違
    反行政罰、刑罰之規定，應優先適用刑罰規定，且經施以刑
    罰後，不得再施以行政罰，除刑罰無法達到相同或可代替之
    功能時，始可再施以行政罰，避免同一行為受到雙重評價處
    罰。而被告於緩起訴猶豫期間內，如有前開情事，檢察官仍
    得依職權或依告訴人之聲請，撤銷緩起訴處分。是在緩起訴
    期間屆滿，且緩起訴處分未經撤銷前，行為人是否終局免於
    刑罰，仍屬不確定，此時應待行為人因緩起訴而終局免於刑
    罰時，始可施以行政罰。否則如先貿然施以行政罰，嗣該緩
    起訴處分經撤銷後，將使受處分人同時遭受行政罰及刑事訴
    追之危險，顯與行政罰法第26條規定之立法意旨相違背。
五、經查，查本件異議人因上開酒後駕車案件，經臺灣屏東地方
    法院檢察署檢察官於以98年度偵字第3830號為緩起訴處分，
    緩起訴期間為1 年，異議人並應向檢察官指定之公益團體、
    地方自治團體給付50,000元之公益金，嗣經同署檢察官依職
    權逕送再議，由臺灣高等法院高雄分院檢察署駁回再議而確
    定，有臺灣高等法院被告前案紀錄表、臺灣屏東地方法院檢
    察署檢察官98年度偵字第3830號緩起訴處分書、臺灣高等法
    院高雄分院檢察署98年度上職議第3098號處分書在卷可稽（
    見本院卷第16至17頁）。
六、然依前開說明，本件緩起訴期間尚未屆滿（99年8 月3 日緩
    起訴期間始屆滿），無法確認異議人是否終局免除刑罰，此
    時原處分機關除得依行政罰法第26條第1 項但書規定，對異
    議人處以罰鍰以外之行政罰外。原處分機關就罰鍰部分，自
    應待緩起訴期間屆滿後，或確認異議人未遭受刑事訴追時，
    始得依行政罰法第26條第2 項規定，再裁罰異議人。否則異
    議人如遭撤銷緩起訴，將再受刑事訴追，而有違一事不兩罰
    原則。從而，原處分機關於緩起訴處分屆滿前，對異議人裁
    處罰鍰部分，即有違誤。是本件異議人關於原處分裁處罰鍰
    45,000元部分之異議為有理由，應由本院予以撤銷，由原處
    分機關日後另循其他法定程序處理。
七、依道路交通案件處理辦法第20條前段裁定如主文。
中    華    民    國    99    年     4     月    30   日
                  交通法庭      法  官  羅森德
以上正本證明與原本無異。
如不服本裁定應於收受送達後5 日內向本院提出抗告書狀敘述抗
告之理由抗告於臺灣高等法院高雄分院。
中    華    民    國    99    年     4     月    30   日
                                書記官  盧姝伶

司法院資訊處製作；財團法人民間司法改革基金會備份。
